臺灣士林地方法院刑事判決
111年度易字第268號
公  訴  人  臺灣士林地方檢察署檢察官
被      告  黃翠萍




上列被告因詐欺案件，經檢察官提起公訴（110年度偵字第16578
號），本院判決如下：
    主  文
黃翠萍犯詐欺得利罪，處拘役伍拾日，如易科罰金，以新臺幣壹
仟元折算壹日。未扣案之犯罪所得新臺幣玖仟肆佰捌拾元沒收，
於全部或一部不能沒收或不宜執行沒收時，追徵其價額。
    犯罪事實
一、黃翠萍明知己無經濟財力，於搭乘計程車時無現金可支付車
    資，竟意圖為自己不法利益，基於詐欺得利之犯意，於民國
    110年7月15日2時30分許，在高雄市○○區○○路000號7-11便利
    商店前，攔停張國麟所駕駛之車牌號碼000-0000號營業小客
    車（下稱本案計程車），上車後指示前往臺北市○○區○○○路0
    段000號，並虛偽詐稱到臺北就有錢給付車資云云，致張國
    麟陷於錯誤，誤信被告有支付車資之意願及能力，而提供新
    臺幣（下同）9,980元車資之交通運輸服務，僅於途中在泰
    安休息站給付500元加油錢，抵達臺北市後，卻指示張國麟
    駕車繞來繞去，無法提供正確下車地點，亦未給付車資9,48
    0元，嗣張國麟察覺有異，駕車搭載黃翠萍至臺北市政府警
    察局南港分局玉成派出所（下稱玉成派出所）報警處理，查
    悉上情。
二、案經張國麟訴由臺北市政府警察局南港分局報告臺灣士林地
    方檢察署（下稱士林地檢署）檢察官偵查起訴。
    理  由
壹、證據能力部分：
　　本案認定犯罪事實所引用之所有卷證資料，供述證據部分，
    經被告黃翠萍及檢察官均同意作為證據（見本院111年度易
    字第268號卷【下稱本院卷】第120至121頁、第138至139頁
    ），本院審酌上開證據資料作成時之情況，尚無違法不當及
    證明力明顯過低之瑕疵，亦認為以之作為證據應屬適當，爰
    依刑事訴訟法第159條之5第1項之規定，認均有證據能力；
    非供述證據部分，亦查無證據證明有公務員違背法定程序取
    得之情形，亦無顯有不可信之情況，且經本院於審理期日提
    示予被告辨識而為合法調查，依刑事訴訟法第158條之4反面
    解釋，亦均有證據能力。
貳、實體認定犯罪事實所憑之證據及理由
一、被告之辯解：
　　訊據被告於本院準備程序及審理中對於上開犯罪事實全部予
    以否認，並辯稱：我沒有坐本案計程車到南港，是一個叫傳
    郁華做的，他的地址是高雄市○○區○○街000號9樓、高雄市○○
    區○○街00巷00號、臺北市○○區000巷00弄00號5樓，他跑來跑
    去需要坐車，並誣賴到我身上。我沒有在玉成派出所接受詢
    問，卷附警詢影像的人不是我，當時我是短頭髮等語。
二、本案爭點
　　被告於本院準備程序及審理中否認起訴書所載之全部事實，
    故本案爭點則為：被告有無於犯罪事實欄所載之時間、地點
    ，明知無資力給付車資，卻竟意圖為自己不法利益，基於詐
    欺得利之犯意，向告訴人虛偽詐稱到臺北就有錢給付車資云
    云，致告訴人陷於錯誤，因而提供價值9,480元之乘車服務
    並受有財產損害？本院認定被告有罪之理由，茲分述如下：
(一)據證人即告訴人張國麟（下稱告訴人）於警詢時證稱：110
    年7月15日2時30分，我在高雄市○○區○○路000號7-11超商載
    到被告，被告說要去臺北市○○區○○○路0段000號，過程中我
    叫她要先給我錢加油，於是被告在泰安休息站給我現金500
    元加油，加完油後她說到臺北就有錢付我車資，但到達臺北
    後就一直叫我亂繞，我覺得不對，才在7點將被告載去派出
    所，她跟我說大約9點就有錢可以支付我，於是我又載她去
    繞，繞來繞去她還是無法提供正確下車地點跟支付車資給我
    ，所以我就直接將她載到派出所報案。我原本不認識被告，
    經警方查證我才知道被告叫黃翠萍。本趟車資原本是9,980
    元，被告只付了500元加油錢，所以尚欠我9,480元等語（見
    士林地檢署111年度偵字第13669號卷【下稱偵卷】第21至22
    頁），復有告訴人所提出之計程車乘車證明書及本案計程車
    之行車執照可佐（見偵卷第25頁、第45頁），該乘車證明書
    上所載之上、下車時間、地點、跳表金額、進入及離開之交
    流道等情，均與告訴人上開所述相符，堪認被告確有於上揭
    時間、地點，搭乘本案計程車後，卻藉故以諸多理由未支付
    9,480元之車資等節，堪以認定。
(二)參以被告前於109年9月至110年7月間，曾多次涉犯與本案相
    同手法之案件，分別經士林地檢署檢察官為1次不起訴處分
    及臺灣橋頭地方檢察署檢察官起訴3案，有不起訴處分書、
    起訴書及報告書可憑（見偵卷第141至155頁、第199至200頁
    ），以被告首次為警移送詐欺得利罪嫌之時間為109年9月間
    ，且上開各次所為皆在110年前，均在本案行為之時點前，
    縱使上開案件均尚未判決確定，但至少有2件經檢察官以其
    涉犯詐欺得利罪起訴在案，衡情被告理應知悉於搭乘計程車
    前須攜帶足額之車資。況本案被告所搭乘之路段係從高雄至
    臺北，距離已逾3、400公里，計程車之車資會逾數千元，為
    社會所周知之事實，被告既有上揭諸多搭乘計程車之經驗，
    自無不知之理，然被告斯時卻僅攜帶500元即欲從高雄搭乘
    計程車至臺北，亦徵被告主觀上顯有詐欺得利之不法得利意
    圖及故意甚明。綜合上情，堪認被告確有於犯罪事實欄所載
    之時間、地點，意圖為自己不法之利益，基於詐欺得利之犯
    意，向告訴人虛偽詐稱到臺北就有錢給付車資云云，致告訴
    人陷於錯誤，因而提供價值9,480元之乘車服務並受有財產
    損害等情無訛。
(三)被告雖以上開情詞置辯。然本案告訴人因察覺遭詐後，直接
    將被告載至玉成派出所報案乙節，有內政部警政署反詐騙諮
    詢專線紀錄表可憑（見偵卷第39至40頁），被告因而於該日
    為警逮捕後製作警詢筆錄，並經警將其移送至士林地檢署內
    勤檢察官複訊等情，有卷附之警詢錄影光碟及警詢、偵查筆
    錄在卷可憑（見偵卷第13至15頁、第51至55頁）；參以該警
    詢錄影之影像，經本院當庭勘驗之結果為：被告接受警員詢
    問，接受詢問的人從外觀來看，與在庭的被告相似度極高，
    而且聲音相似度也極高等情（見本院卷第140至141頁）；佐
    以告訴人將被告載至玉成派出所後，經警以現行犯逮捕被告
    ，再將被告帶至士林地檢署等過程，均屬連續性而無外力介
    入之情，故人別部分即無錯誤或誤認之可能，可認該接受警
    詢之人即為被告無訛，故被告空言全盤否認上情，並辯稱本
    案係傳郁華所為云云，僅係其事後卸責之詞，不足採信。
(四)至於被告雖曾於警詢時辯稱：案發當天我請司機即告訴人開
    到臺北市○○○路0段000號附近的臺灣銀行，我下車就問銀行
    行員有沒有錢到我的戶頭，但行員說沒有，我就繼續搭本案
    計程車到附近找朋友，但都找不到等語（見偵卷第14頁）；
    復於偵查中則辯稱：我無法付9,980元，因為我身上沒有這
    麼多錢。我原本想說去找臺北朋友陳信宏拿錢或領錢，但陳
    信宏沒有出現，我的臺灣銀行帳戶內有錢，但我的提款卡跟
    身分證件都不見了所以無法提領。案發當天這次我沒有先跟
    陳信宏說我要去臺北找他，我跟司機說的地址是要去另一個
    朋友家，我本來想跟我女兒拿錢，但我女兒剛好生產無法拿
    錢給我，司機就將我載至警局等語（見偵卷第53頁），可知
    被告對於究竟是其誤認臺灣銀行帳戶內有錢，或其本來為找
    友人陳信宏拿錢，或是找女兒拿錢等節，前後所述不一，顯
    有可疑之處。況被告於本院準備程序及審理中翻異前詞，改
    為否認有於上揭時、地搭乘本案計程車之事實，可認其供詞
    前後反覆，自無憑採。
(五)末就被告雖曾聲請傳喚告訴人到庭（見本院卷第139頁），
    然告訴人已於警詢時證述明確，如上所述，復有上開乘車證
    明書等證據可佐，可認本案被告之犯行已明，無再傳喚告訴
    人到庭之必要，併予敘明。
(六)綜上所述，被告上開所辯，均不足採信。本案事證明確，被
    告上開犯行堪以認定，應予依法論科。　　
三、論罪科刑　　
(一)論罪：
　　按詐欺得利罪，係指以詐術取得刑法第339條第1項之物以外
    之其他財產上之不法利益，無法以具體之物估量者而言。被
    告無支付車資之資力與意願，仍隱匿此情，搭乘告訴人所駕
    駛之本案計程車，致告訴人誤信被告將給付車資而提供載送
    服務，其所詐得者乃刑法第339條第1項規定之物以外之勞務
    利益無疑。核被告所為，係犯刑法第339條第2項之詐欺得利
    罪。
(二)量刑：　　
　　爰以行為人之責任為基礎，酌被告不思循合法正當途徑獲取
    勞務，顯乏尊重他人財產權益之觀念，所為亦有害社會交易
    秩序，並致告訴人受有提供相當於車資9,480元勞務利益之
    財產損害，欠缺法治觀念，亦有害社會正常交易秩序，所為
    實屬不該；參以被告犯後改為否認全部客觀事實，且其於11
    1年3月24日經本院第一次通緝到案後，自稱居住於高雄市○○
    區○○路00號4樓，經法官當庭諭知被告應限制住居於上開地
    址及於同年月29日至本院第二法庭報到，但被告於該日卻無
    故未到，嗣本院合法送達傳票至被告上開所述之地址，被告
    又無故未到庭，經拘提無著後，本院再次通緝被告後方緝獲
    其到案等情，有本院訊問筆錄、限制住居具結書、報到單、
    準備程序筆錄、送達證書、拘提報告書及通緝書等在卷可憑
    （見本院110年度審易字第1481號卷第117至119頁、第123頁
    、第125頁、第127頁，本院卷第13頁、第19頁、第21頁、第
    39至44頁、第55至57頁），可認被告上開所為已無端浪費相
    當之司法資源，復又未向告訴人道歉或賠償其所受損失，未
    見其悔意，可認其犯後態度不佳；佐以被告前涉有諸多相同
    之案件在偵審中之前科素行，此有前開起訴書、報告書及臺
    灣高等法院被告前案紀錄表在卷可憑（見本院卷第148至150
    頁）；兼衡被告自陳：國中畢業之教育、智識程度，離婚、
    育有1名成年女兒但已往生，目前無業（見本院卷第141頁）
    等語之家庭經濟生活狀況等一切情狀，量處如主文所示之刑
    ，並諭知易科罰金之折算標準。
四、沒收部分：
　　按犯罪所得，屬於犯罪行為人者，沒收之；於全部或一部不
    能沒收或不宜執行沒收時，追徵其價額，刑法第38條之1第1
    項前段、第3項分別定有明文。查本案被告所詐得之利益9,4
    80元（原車資為9,980元，扣除被告於當時已給付之500元）
    ，為其本案之犯罪所得，此部分未返還與告訴人，並無刑法
    第38條之2第2項之情形，且未扣案，自應予宣告沒收，並於
    全部或一部不能沒收或不宜執行沒收時，追徵其價額。
據上論斷，應依刑事訴訟法第299條第1項前段，刑法第339條第2
項、第41條第1項前段、第38條之1第1項前段、第3項，刑法施行
法第1條之1第1項，判決如主文。
本案經檢察官吳爾文提起公訴，檢察官周禹境到庭執行職務。
中　　華　　民　　國　　111 　年　　9 　　月　　6 　　日
                  刑事第六庭審判長法  官  雷雯華  
　　　　　　　　　　              法  官  李建忠
　　　　　　　　　　              法  官  林哲安
以上正本證明與原本無異。
如不服本判決，應於判決送達後20日內向本院提出上訴書狀，並應敘述具體理由；其未敘述上訴理由者，應於上訴期間屆滿後20日內向本院補提理由書（均須按他造當事人之人數附繕本），「切勿逕送上級法院」。告訴人或被害人如對於本判決不服者，應具備理由請求檢察官上訴，其上訴期間之計算係以檢察官判決正本送達之日期為準。因疫情而遲誤不變期間，得向法院聲請回復原狀。　　　　　　　　　　
　　　　　　　　　　              書記官  温育儷
中　　華　　民　　國　　111 　年　　9 　　月　　7 　　日
附錄本案論罪科刑法條：
中華民國刑法第339條
意圖為自己或第三人不法之所有，以詐術使人將本人或第三人之
物交付者，處五年以下有期徒刑、拘役或科或併科五十萬元以下
罰金。
以前項方法得財產上不法之利益或使第三人得之者，亦同。
前二項之未遂犯罰之。